【裁判字號】    98,家聲,150
【裁判日期】    980630
【裁判案由】    變賣遺產
【裁判全文】
臺灣板橋地方法院民事裁定             98年度家聲字第150號
聲  請  人  財政部國有財產局臺灣北區辦事處
法定代理人  甲○○
上列聲請人聲請變賣被繼承人乙○○遺產事件，本院裁定如下：
    主    文
被繼承人乙○○所有如附表所示之動產，准聲請人依市價變賣。
聲請費用由被繼承人乙○○遺產負擔。
    理    由
一、本件聲請意旨略以：被繼承人乙○○於民國91年6 月17日死
    亡，並遺有臺北縣中和市○○段721 地號土地（應有部分為
    萬分之80）1 筆及臺北縣中和市○○路○ 段78巷1 弄16之2
    號房屋1 棟（所有權全部）、新臺幣0000000 元、美金5500
    元、人民幣2525元、金項鍊2 條、金手鍊2 條、金戒指2 個
    、金領夾2 個、銀戒1 個、水晶項鍊4 條、動物角2 支。聲
    請人經本院93年度繼字第1628號民事裁定指定為被繼承人乙
    ○○之遺產管理人，並對被繼承人乙○○之繼承人、債權人
    及受遺贈人為公示催告，公示催告期間，有大陸地區人民霍
    振清、霍振芝等2 人就被繼承人乙○○之遺產聲請准予繼承
    ，聲請人為交付遺產，經本院96年度家聲字第21號民事裁定
    准予將上述不動產依市價變賣，惟聲請人經公開標售二次尚
    未能順利標脫，為利遺產交付，爰請求本院准予變賣乙○○
    其餘遺物等語。
二、按法院依非訟事件第149 條第1 項、第3 項規定指定之遺產
    管理人，為清償債權或交付遺贈物有變賣遺產之必要者，依
    民法第1179條第2 項規定，其變賣遺產，應經親屬會議之同
    意始得為之。又親屬會議不能召開或召開有困難時，依法應
    經親屬會議之事項由有召集權人聲請法院處理之，民法第11
    32條亦定有明文。而臺灣地區與大陸地區人民關係條例第67
    條第1 項、第4 項前段規定：「被繼承人在臺灣地區之遺產
    ，由大陸地區人民依法繼承者，其所得財產總額，每人不得
    逾新臺幣200 萬元。超過部分，歸屬臺灣地區同為繼承之人
    ；臺灣地區無同為繼承之人者，歸屬臺灣地區後順序之繼承
    人；臺灣地區無繼承人者，歸屬國庫」；「第1 項遺產中，
    有以不動產為標的者，應將大陸地區繼承人之繼承權利折算
    為價額」。同條例第68條第1 項、第3 項復規定：「現役軍
    人或退除役官兵死亡而無繼承人，繼承人之有無不明或繼承
    人因故不能掌理遺產者，由主管機關管理其遺產」；「第1
    項遺產管理辦法，由國防部及行政院國軍退除役官兵輔導委
    員會分別擬訂，報請行政院核定後發布之」。再遺產管理人
    為清償債權、交付遺贈物或移交遺產給中國大陸繼承人，有
    變賣遺產之必要者，應聲請法院許可後辦理，退除役官兵死
    亡無人繼承遺產管理辦法第8 條之1 第1 項亦有明文規定。
三、聲請人主張之事實，業據其提出本院96年度家聲字第21號民
    事裁定暨確定證明書影本各1 件、本院93年度繼字第1628號
    民事裁定影本1 件為證，並經本院依職權查閱被繼承人前案
    索引資料核對無訛，自堪信為真實。
四、聲請人為移交遺產給被繼承人乙○○之大陸地區繼承人，確
    有變賣如附表所示之遺產之必要，依前揭規定意旨，其聲請
    准予拍賣乙○○其餘遺產，核無不合，應予准許。
五、依非訟事件法第21條，裁定如主文。
中    華    民    國    98    年    6     月    30    日
                  家事法庭    法  官  郭光興
以上正本證明與原本無異。
如不服本裁定應於送達後10日內向本院提出抗告狀。
中    華    民    國    98    年    7     月    1     日
                              書記官  簡維萍
附表：被繼承人乙○○所有之動產
┌──┬───────────────┬────────┐
│編號│       項目                   │   數量         │
├──┼───────────────┼────────┤
│ 1  │美金                          │5500元          │
├──┼───────────────┼────────┤
│ 2  │人民幣                        │2525元          │
├──┼───────────────┼────────┤
│ 3  │金項鍊                        │2條             │
├──┼───────────────┼────────┤
│ 4  │金手鍊                        │2條             │
├──┼───────────────┼────────┤
│ 5  │金戒指                        │2個             │
├──┼───────────────┼────────┤
│ 6  │金領夾                        │2個             │
├──┼───────────────┼────────┤
│ 7  │銀戒                          │1個             │
├──┼───────────────┼────────┤
│ 8  │水晶項鍊                      │4條             │
├──┼───────────────┼────────┤
│ 9  │動物角                        │2支             │
└──┴───────────────┴────────┘


司法院資訊處製作；財團法人民間司法改革基金會備份。
